臺灣高等法院民事裁定
110年度抗字第124號
抗  告  人  戴大為  
            吳冠萱  
共同代理人  曾勁元律師
上列抗告人因與美的世界時報有限公司、陳元忠間請求返還保證
金事件，追加臺灣高雄地方檢察署為被告，對於中華民國109年1
2月8日臺灣桃園地方法院109年度訴字第14號駁回追加裁定，提
起抗告，本院裁定如下：
      主  文
一、抗告駁回。
二、抗告費用由抗告人負擔。
      理  由
一、本件抗告人係以相對人美的世界時報有限公司（下稱美的世
    界公司）、陳元忠（下逕稱其姓名，與美的世界公司合稱陳
    元忠等2人）為被告，於民國108年12月16日向原法院起訴，
    主張：陳元忠與他人共同成立美的世界公司，分別與抗告人
    戴大為、吳冠萱（下分稱姓名，合稱抗告人）訂立經銷商品
    銷售合約（下稱系爭合約），並收取履約保證金，嗣陳元忠
    被訴違反銀行法，並經判決有罪確定而入監服刑，系爭合約
    已陷於給付不能，爰依民法第256條、第226條規定解除系爭
    合約，並依同法第259條規定請求陳元忠等2人依序給付戴大
    為、吳冠萱新臺幣（下同）130萬元、30萬元本息（見原法
    院卷一第3至25頁）。嗣於109年11月20日具狀追加相對人臺
    灣高雄地方檢察署（下稱高雄地檢署，與陳元忠等2人合稱
    相對人）為被告，主張：抗告人係陳元忠違反銀行法之犯罪
    被害人，高雄地檢署未依刑事訴訟法相關規定將扣案金額發
    還抗告人，卻於105年5月5日發函要求抗告人提出執行名義
    ，違反保護他人之法律，應依民法第184條第2項規定負賠償
    責任，爰聲明請求相對人依序連帶給付戴大為、吳冠萱130
    萬元、30萬元本息（見原法院卷二第93至97頁）。原法院以
    109年12月8日109年度訴字第14號裁定駁回抗告人對高雄地
    檢署所提追加之訴（下稱原裁定），抗告人不服，提起抗告
    。
二、抗告意旨略以：本件起訴狀已敘明請求高雄地檢署賠償之事
    實與法律依據，並聲請對高雄地檢署告知訴訟，符合民事訴
    訟法第255條第1項第7款「不甚礙被告之防禦及訴訟之終結
    」情形，且追加之訴與原訴請求之基礎事實同一，應准其為
    訴之追加。原裁定駁回其追加之訴，實有違誤，爰求為廢棄
    原裁定等語。 
三、按「訴狀送達後，原告不得將原訴變更或追加他訴。但有下
    列各款情形之一者，不在此限：一、被告同意者。二、請求
    之基礎事實同一者。三、擴張或減縮應受判決事項之聲明者
    。四、因情事變更而以他項聲明代最初之聲明者。五、該訴
    訟標的對於數人必須合一確定時，追加其原非當事人之人為
    當事人者。六、訴訟進行中，於某法律關係之成立與否有爭
    執，而其裁判應以該法律關係為據，並求對於被告確定其法
    律關係之判決者。七、不甚礙被告之防禦及訴訟之終結者。
    」，民事訴訟法第255條第1項定有明文。所謂請求之基礎事
    實同一，係指變更或追加之訴與原訴之原因事實，有其社會
    事實上之共通性及關聯性，而就原請求所主張之事實及證據
    資料，於變更或追加之訴得加以利用，且無害於他造當事人
    程序權之保障，俾符訴訟經濟者始屬之。又擴張或減縮應受
    判決事項之聲明，係僅就訴之聲明而言，並不及於當事人或
    訴訟標的（最高法院106年度台抗字第1033號裁定意旨參照
    ）。　
四、經查：
  ㈠抗告人於原訴係主張系爭合約已陷於給付不能，抗告人得解
    除系爭合約，並依同法第259條、第226條等規定請求陳元忠
    等2人返還已收取之履約保證金（見原法院卷二第80、156頁
    ）；追加之訴則係主張高雄地檢署未依刑事訴訟法相關規定
    將扣案之犯罪所得發還抗告人，違反保護他人之法律，應負
    侵權行為損害賠償責任（見原法院卷二第95頁）。兩者之原
    因事實及訴訟標的顯然不同，且原訴之主要爭點為系爭合約
    有無抗告人主張之給付不能情事、抗告人得否依契約關係請
    求陳元忠等2人給付，追加之訴之主要爭點則為高雄地檢署
    有無違反保護他人之法律、抗告人是否受有損害而得逕依侵
    權行為法律關係請求高雄地檢署賠償，兩者之主要爭點不同
    ，證據資料亦非可共用；依前揭說明，自難認原訴與追加之
    訴請求之基礎事實同一，而無民事訴訟法第255條第1項第2
    款規定之適用餘地。
  ㈡又民事訴訟法第255條第1項第7款規定「不甚礙被告之防禦及
    訴訟之終結者」，旨在保護被告之利益及防止訴訟之延滯。
    查抗告人係於108年12月16日提起本件訴訟近1年後，始在10
    9年11月20日追加高雄地檢署為被告（見原法院卷一第3頁、
    卷二第93頁），且原訴與追加之訴所請求之對象及所涉及之
    原因事實均不相同，追加之訴復不能利用原訴訟資料，而需
    另花費相當之時間及程序調查證據及辯論，顯有礙相對人之
    防禦及訴訟之終結，是抗告人所為訴之追加，亦與上開規定
    不符。
  ㈢抗告人提起追加之訴時，雖另主張其得依民事訴訟法第255條
    第1項第3款規定為訴之追加（見原法院卷二第95頁）；然抗
    告人係追加高雄地檢署為被告，並非僅就訴之聲明為追加，
    依前揭說明，自非屬擴張應受判決事項之聲明，而無上開規
    定之適用甚明。
  ㈣抗告人所為訴之追加既與民事訴訟法第255條第1項第2、3、7
    款規定不符，復無同條項第1款所定經被告同意之情形，且
    與同條項第4、5、6款所定情形有間，則其所為追加之訴即
    非合法，不應准許。原裁定駁回抗告人追加之訴，核無違誤
    。抗告意旨指摘原裁定不當，求予廢棄，為無理由，應予駁
    回。
五、據上論結，本件抗告為無理由，爰裁定如主文。
中　　華　　民　　國　　110 　年　　2 　　月　　26　　日
                  民事第六庭    
                      審判長法  官  陶亞琴
                            法  官  陳賢德
                            法  官  陳蒨儀
正本係照原本作成。
本裁定除以適用法規顯有錯誤為理由外，不得再抗告。如提起再
抗告，應於收受送達後10日內委任律師為代理人向本院提出再抗
告狀。並繳納再抗告費新臺幣１千元。
中　　華　　民　　國　　110 　年　　2 　　月　　26　　日
  　　　　　　　　　　　　　書記官  葉國乾